【裁判字號】    92,訴,1589
【裁判日期】    920915
【裁判案由】    強盜等
【裁判全文】
臺灣高雄地方法院刑事判決                        九十二年度訴字第一五八九號
    公  訴  人  臺灣高雄地方法院檢察署檢察官
    被      告  丙○○
    指定辯護人  本院公設辯護人  丁○○
右列被告因強盜等案件，經檢察官提起公訴（九十二年度偵字第一一一○八號），本
院判決如左：
    主  文
丙○○意圖為自己不法之所有，踰越牆垣搶奪他人之動產，處有期徒刑壹年貳月；又
踰越牆垣竊盜，因脫免逮捕，而當場施以強暴，未遂，處有期徒刑參年捌月。應執行
有期徒刑肆年捌月。
    事  實
一、丙○○於民國八十五年間因傷害案件，經本院以八十五年易字第四○六五號判決
    科處有期徒刑五月，如易科罰金以三百元折算一日，並於八十六年二月二十五日
    執行完畢（未構成累犯），詎仍不知悔改，見獨居鄰居戊○○年近九旬，年邁可
    欺，竟基於意圖為自己不法所有之犯意，為下列之行為：(一)丙○○復另行起意，
    於九十二年五月十八日下午四時三十分許，至高雄縣六龜鄉○○村○○路二五○
    之四號戊○○住處，踰越該住宅後方圍牆侵入住宅後（無故侵入住宅部份，未經
    告訴），趁戊○○在屋內吃飯不及防備之際，徒手搶奪戊○○置於口袋之現金新
    台幣（下同）四十元，得手後旋即逃離。(二)於同月二十一日下午五時十分許，又
    至戊○○前開住處，踰越該住宅後方之圍牆侵入住宅行竊（無故侵入住宅部份，
    亦未經告訴），而當其在房間內之電視機旁翻尋財物之際，適為拿取衣服之戊○
    ○發現，戊○○乃持己有之鐵條一支毆打丙○○之頭部，丙○○始未得手。嗣戊
    ○○捉住丙○○往大門口走去，同時高聲呼叫捉賊，以尋求鄰居協助逮捕之，詎
    丙○○為脫免逮捕，竟基於傷害之故意，在該宅大門口，奪下戊○○手握之鐵條
    毆打戊○○脖子，對戊○○施以強暴，致戊○○因之受有左頸挫傷（傷害部分，
    未經告訴），並趁機逃逸。嗣於九十二年五月二十一日十七時五十五分許，為警
    於高雄縣六龜鄉六龜村河邊巷內，當場逮捕丙○○。
二、案經高雄縣警察局六龜分局報請臺灣高雄地方法院檢察署檢察官偵查起訴。。
    理  由
一、訊據被告丙○○固對於九十二年五月十八日下午四時三十分許，踰越告訴人戊○
    ○住處後方之圍牆，進入屋內向戊○○拿取四十元，及於同年月二十一日下午五
    時許，以前開方式進入戊○○住處，因戊○○持鐵條毆打其頭部，並高呼捉賊，
    而奪下戊○○手握之鐵條毆打戊○○脖子，致戊○○因而受有左頸挫傷之事實，
    雖不否認，惟矢口否認有搶奪及加重準強盜之犯行，辯稱：伊於九十二年五月十
    八日下午到戊○○住處，欲向戊○○借錢，戊○○大門鎖著，伊叫門又無回應，
    才從後面圍牆翻牆進入，當時戊○○在吃飯，伊向他借三十元買檳榔及香菸，戊
    ○○主動拿四十元借伊，伊沒搶奪戊○○的錢，隔幾天，伊又翻牆進入戊○○家
    裡想去借錢，戊○○不借，還拿鐵條打伊，伊才會將鐵條搶過來打戊○○云云。
    惟查：
  (一)被告於九十二年五月十八日下午四時三十分許，至告訴人戊○○住處，踰越該住
    處後方圍牆進入屋內，趁告訴人戊○○正在屋內吃飯不及防備之際，搶奪告訴人
    戊○○置於口袋內之零錢四十元，得手後旋即離去等情，業經告訴人戊○○於警
    訊及本院審理中指訴甚詳（見警卷第十頁背面、本院卷第二三、二五頁），參以
    告訴人與被告並無仇隙，衡諸常情，並無設詞誣攀被告之理，是告訴人前開所述
    ，應堪採信。雖被告辯稱係告訴人主動借伊四十元云云，然倘若被告確係欲向戊
    ○○借錢，理應確定戊○○在家，再登門借款，豈有叫門未應，即擅自從該住處
    後方翻越圍牆進入屋內之理？況且，於案發當時，告訴人甫搬入上址不過十餘日
    ，與被告並非熟稔，此亦為被告所是認，衡情，告訴人自無主動借錢予擅自闖入
    其住處之被告之理？是被告前開所辯，顯係卸責畏罪之詞，無足採信。
  (二)被告於同月二十一日下午五時許，至告訴人戊○○住處，踰越該住處後方圍牆進
    入屋內，當其在房間內之電視機旁翻尋財物之際，適為準備拿取衣物之告訴人發
    現之情，業據告訴人於本院審理中指稱：被告第二次進入伊家時，伊正準備拿衣
    服洗澡，看見被告在電視機旁翻東西，手還放在還未裝設的電視機上，這次被告
    並沒有搜伊的口袋等情甚詳（見本院卷第二六、五五頁），參以被告自承告訴人
    發現其時，拿取栓鐵門用之鐵條毆打其頭部，並將其強拉至大門口且高呼捉賊等
    情觀之（見本院卷第四三、四四頁），顯見告訴人應係發現被告正著手翻尋財物
    ，方持鐵條上前制止被告。倘被告僅欲向告訴人借錢，衡情，告訴人實無持鐵條
    制止被告，並高喊捉賊之理，事被告顯有竊盜之犯意，且已著手，茲可認定。從
    而被告辯稱係向告訴人借錢及公設辯護人為被告辯稱被告尚未著手行竊等語，均
    難採信。
  (三)告訴人持鐵條制止被告之竊盜犯行時，以該鐵條毆打被告之頭部，再將其強拉至
    大門口並高呼捉賊，被告奪下告訴人手握之鐵條毆打告訴人之脖子，即趁隙逃逸
    等情，為被告於本院審理時自承在卷（見本院卷第四三、四四頁），核與告訴人
    之鄰居即目擊證人乙○○於本院審理中證稱：當天下午四、五點左右，伊在住家
    旁的空地養雞，聽到被害人喊捉到賊，伊看到被害人拉住被告的手，被告用手肘
    往後撞被害人，想要逃跑，被害人叫伊過去幫忙，伊就回家叫伊先生出來等語（
    見本院卷第七七、七八頁），及證人甲○○於本院審理中證稱：伊太太跑回家跟
    伊說之後，伊立刻跑出去，看到被告與被害人在被害人家門口拉扯，伊就回家報
    警等語（見本院卷第七六、七七頁），大致相符，並有同安醫院之診斷證明書一
    紙在卷可憑（見警卷第一三頁），顯見被告係在遭告訴人制止並呼叫鄰居協助逮
    捕後，欲脫免逮捕方出手毆打告訴人甚明。雖被告辯稱係告訴人在客廳持鐵條打
    伊，才動手毆打告訴人云云，且公設辯護人亦為被告辯稱：被告係出於自衛才毆
    打告訴人云云。然查，證人即現場處理員警湯主恩於本院審理中證陳：伊到現場
    處理時，被告已逃離，告訴人之脖子只有紅腫傷，沒有流血，其住處房間內有血
    跡，還沿路滴到客廳，待伊循線逮捕到被告時，被告的頭部流血，伊有將被告送
    醫治療等語（見本院卷第二六、五七頁），並有博愛醫院診斷證明書一紙在卷可
    憑（見本院卷第六一頁），顯見告訴人係在房間內持鐵條毆打被告，且被告當時
    並未反擊，而係在告訴人制止被告並將之強拉至大門口，高呼捉賊，以尋求鄰居
    協助逮捕時，被告始奪下鐵條毆打告訴人，並趁機逃逸，是被告係為脫免逮捕而
    對告訴人施強暴無疑。從而被告及公設辯護人前開所陳，不足採信。
  (四)綜上所述，本案事證明確，被告犯行應堪認定。
二、按刑法第三百二十九條以強盜論，即以強盜罪相當條文處罰之意，並非專指以同
    法第三百二十八條第一項之強盜論，故同法第三百三十條所謂犯強盜罪，不僅指
    自始犯強盜罪而言，即依同法第三百二十九條以強盜論者，亦包括之，如此項準
    強盜有同法第三百二十一條第一項各款情形之一，自應依同法第三百三十條論處
    （最高法院四十二年度臺上字第五二三號判例參照）。核被告右揭事實(一)所為，
    係犯刑法第三百二十六條第一項之踰越牆垣搶奪罪。其右揭事實(二)所為，係犯刑
    法第三百三十條第二項、第一項之踰越牆垣竊盜未遂，因脫免逮捕，當場施以強
    暴之加重準強盜未遂罪；又被告持以毆打告訴人之鐵條，係告訴人先持以毆打被
    告工具，並非被告行竊時所攜帶之兇器，前已述之，是公訴人認被告前開事實(二)
    所為係犯同條項之攜帶兇器竊、踰越牆垣竊盜，因脫免逮捕，當場施以強暴之加
    重準強盜未遂罪，尚有未洽，附此敘明。又按刑法準強盜罪，係以竊盜或搶奪為
    前提，在脫免逮捕之情形，其竊盜或搶奪既遂者，即以強盜既遂論，如竊盜或搶
    奪為未遂，即以強盜未遂論，最高法院著有六十八年台上字第二七七二號判例可
    稽。被告已著手於竊盜行為之實施，而未竊得財物，依前開判例意旨為加重準強
    盜罪之未遂犯，應依刑法第二十六條前段規定，減輕其刑。又被告所犯上開二罪
    間，犯意各別，行為互殊，應分論併罰。爰審酌被告前有傷害前科，素行不良，
    其犯罪所得之財物雖僅有四十元，惟對告訴人居住安寧及人身安全造成巨大威脅
    ，且其犯罪後仍飾詞圖卸刑責等一切情狀，分別量處如主文所示之刑，並定其應
    執行刑，以示儆懲。
三、公訴人意旨另以：被告於九十二年五月二十一日下午五時許，基於普通傷害之故
    意，在前址被害人戊○○之住處，持鐵條毆打被害人戊○○之脖子，致戊○○因
    此受有左頸挫傷，因認被告此部份涉犯刑法第二百七十七條第一項之傷害罪。按
    刑法第二百七十七條第一項之傷害罪，依同法第二百八十七條前段之規定，須告
    訴乃論，經遍查全卷，此傷害部份並未經被害人戊○○以言詞或書狀提出告訴（
    按戊○○在警訊僅提起強盜告訴），公訴人本不得就此部分提起公訴，而公訴人
    竟併就此部分提起公訴，依刑事訴訟法第三百零三條第三款之規定，本應為不受
    理判決，惟因公訴人認此部分與前開論罪科刑部分，有牽連犯之裁判上一罪關係
    ，故不另為不受理之諭知，附此說明。
據上論斷，應依刑事訴訟法第二百九十九條第一項前段，刑法第三百二十六條第一項
、第三百二十五條第一項、第三百二十九條、第三百三十條第二項、第一項、第二十
六條前段、第五十一條第五款，判決如主文。
本案經檢察官陳俊宏到庭執行職務。
中      華      民      國    九十二    年      九      月     十五     日
                              臺灣高雄地方法院刑事第十二庭
                                  法  官    廖純卿
右正本證明與原本無異。
如不服本判決，應於判決送達後十日內，向本院提出上訴狀。
                                  書記官    劉企萍
中      華      民      國    九十二    年      九      月     十八     日
附錄本案論罪科刑法條全文：
刑法第三百二十五條第一項
意圖為自己或第三人不法之所有，而搶奪他人之動產者，處六月以上五年
以下有期徒刑。
刑法第三百二十六條第一項：
犯前條第一項之罪，而有第三百二十一條第一項各款情形之一者，處一年
以上七年以下有期徒刑。
刑法第三百二十九條
竊盜或搶奪，因防護贓物、脫免逮捕或湮滅罪證，而當場施以強暴脅迫者
，以強盜論。
刑法第三百三十條
犯強盜罪而有第三百二十一條第一項各款情形之一者，處七年以上有期徒
刑。
前項之未遂犯罰之。


司法院資訊處製作；財團法人民間司法改革基金會備份。
